臺灣高等法院臺南分院民事裁定　100年度重抗字第5號
抗　告　人　邱丕良
代　理　人　蔡雪苓　律師
相　對　人　荷蘭商‧皇家飛利浦電子股份有限公司
　　　　　　Koninkli.
法定代理人　Eric Cout.
上列抗告人因與相對人間聲請變換提存物事件，對於中華民國10
0年1月4日臺灣臺南地方法院99年度聲字第212號裁定，提起抗告
，本院裁定如下：
    主  文
抗告駁回。
抗告訴訟費用新臺幣壹仟元由抗告人負擔。
    理  由
一、原裁定意旨略以：按法院應供擔保之當事人聲請，為許其提
    存有價證券之裁定，乃在確定其所提供之有價證券是否相當
    ，亦係原來裁判所命擔保之具體化，自應由原來裁判之法院
    裁定之，最高法院著有84年度臺抗字第425 號民事裁定意旨
    足參。本件係由智慧財產法院以98年度民專訴字第46號民事
    判決，命抗告人得於假執行程序實施前，以新臺幣20億元為
    相對人預供擔保，得免假執行，準此抗告人逕向原審法院聲
    請准其變換擔保之物，其聲請自有未合為由，裁定駁回抗告
    人所為變更提存物之聲請等語。
二、抗告人抗告意旨則以：原審法院為抗告人之財產所在地，即
    執行標的物所在地之法院，依強制執行法第7 條第1、3項規
    定，有強制執行事件之管轄權，應受理抗告人所為本件變換
    提存物之聲請。因現時雖有智慧財產法院之設立，然未設置
    執行處，苟由智慧財產法院裁定准許本件變換提存物聲請案
    ，仍需交由地方法院民事執行處執行，將發生限縮民事訴訟
    法第491條第2項之結果，致損害抗告人之程序權益。本件聲
    請案苟由執行法院裁定，執行法院即可依民事訴訟法第 491
    條第2 項規定，作俟裁定確定後始得執行之處分，同理抗告
    人為聲請變換提存物，亦有相同之結果。則依民事訴訟法第
    102條第1項規定，判定有價證券是否價值相當，得否更換提
    存物時，其管轄法院應為執行法院，始為妥適。況本件苟由
    原審法院為裁定，抗告人就裁定結果，有二次抗告之機會，
    苟由本案現繫屬之智慧財產法院為裁定，則僅有一次抗告之
    機會，更涉及抗告人審級利益之程序保障。原審法院裁定駁
    回抗告人所為變換提存物之聲請，自有未當。爰抗告求廢棄
    原裁定，並准抗告人以價值相當新臺幣20億元之巨擘先進股
    份有限公司股票322,130,414 股，為智慧財產法院98年度民
    專訴字第46號民事判決免假執行所提供之擔保物等語。
三、按民事訴訟法第102條第1項規定，供擔保應提存現金，或法
    院認為相當之有價證券，但當事人別有約定者不在此限，係
    專為供擔保應提存何物而設，裁判之命以新臺幣供擔保，祇
    係抽象的表明其數額，供擔保時原則上固應照此數額具體的
    提存現金，但欲提存有價證券亦無不可，不過以經法院認為
    相當之有價證券為限而已，故應供擔保之當事人，聲請為許
    其提存有價證券之裁定者，法院苟認為相當，自得准許，此
    非同法第105 條所定之變換提存物問題，最高法院著有92年
    度臺抗字第374 號民事裁定意旨足參。換言之，「供擔保之
    提存物或保證書，法院得以裁定許其變換者，以已供擔保者
    為限。」（見姚瑞光著民事訴訟法論93年2月版第208頁）。
    又該規定於其他依法令供訴訟上擔保者，例如假扣押、假處
    分、假執行之擔保規定得準用之，民事訴訟法第106 條亦分
    別定有明文。又聲請變換擔保物之管轄法院，不僅學者吳明
    軒見解認：「法院依聲請許為變換擔保者，就許為變換之新
    擔保言，與最初命供之擔保無異，為求前後程序一貫，解釋
    上，供擔保人聲請變換已供之提存物或保證書，應向原命供
    擔保之法院為之。」（見吳明軒著民事訴訟法上冊，三民書
    局98年10月修訂8版第342頁）。實務上最高法院亦謂：「法
    院應供擔保之當事人之聲請，裁定許其變換提存物為有價證
    券，乃原准供擔保裁判之內容關於供擔保之提存物部分之變
    更，自應由原准供擔保裁判之法院為之。」而有該院86年度
    臺抗字第506號民事裁定意旨可佐。
四、經查抗告人與相對人間因專利侵權事件，經智慧財產法院於
    民國（下同）99年10月18日，以98年度民專訴字第46號判決
    在案，該判決主文第7 項記載：「……邱丕良（即抗告人）
    如分別於假執行程序實施前，以新臺幣20億元為原告（即相
    對人）預供擔保，得免假執行。」等語，既為兩造所不爭執
    ，並有該判決書影本附於原審卷足稽。抗告人雖稱無力提出
    高額現金為提存物，故具狀聲請原審法院准以巨擘先進股份
    有限公司股票322,130,414 股為擔保，使抗告人可繼續進行
    二、三審之訴訟程序；否則若未能提供擔保，則相對人一旦
    進行假執行，公司帳戶遭查封，財務周轉即有問題；資產及
    設備如被拍賣，則無法繼續營運，也無法再進行上訴審，爭
    回合理之判決云云（見原審卷第6至7頁）。惟查上揭專利侵
    權事件，經智慧財產法院於99年10月18日判決後，抗告人既
    尚未依判決旨意提出任何擔保，則參諸上揭最高法院裁定意
    旨及學者見解，可知本件並非民事訴訟法第105 條所定之變
    換提存物問題，該專利侵權事件裁判之命以新臺幣供擔保，
    抽象的表明其數額後，當事人實際供擔保時，欲提存有價證
    券，亦無不可，不過以經法院認為相當之有價證券為限而已
    。惟當事人聲請法院裁定許其提存有價證券為擔保，乃原准
    供擔保裁判之內容關於供擔保之提存物部分之變更，參諸上
    揭說明自應由原准供擔保裁判之智慧財產法院為之，以求前
    後程序一貫。茲相對人尚未對抗告人之財產進行強制執行，
    抗告人即自行假設日後遭執行時之執行法院，為本件聲請案
    之原審法院，進而主張原審法院有管轄權，而得受理本件變
    換提存物之聲請，已非有據。況與現時實務之運作狀況，即
    於智慧財產法院判決可供擔保為假執行，或免假執行時，應
    向為判決之智慧財產法院，聲請裁定許其提存有價證券為擔
    保之現況不符（見智慧財產法院99年度民聲字第39、41、60
    、63號民事裁定）。從而抗告人主張應由原審法院為本件聲
    請事件之管轄法院，洵屬無據。
五、另抗告人主張本件苟由原審法院為裁定，其就裁定結果可有
    二次抗告機會，苟由本件現繫屬之智慧財產法院為裁定，則
    僅有一次抗告機會，更涉其審級利益保障事項乙節。按憲法
    第16條所規定之「訴訟權」，係以人民於其權利遭受侵害時
    ，得依正當法律程序請求法院救濟為其核心內容。旨在確保
    人民於其權利受侵害時，有依法定程序提起訴訟，並受法院
    公平審判之權利。而訴訟救濟應循之審級、程序及相關要件
    ，立法機關得衡量訴訟案件之種類、性質、訴訟政策目的，
    以及訴訟制度之功能等因素，以法律為正當合理之規定，避
    免虛耗國家有限之司法資源，促使法律關係早日確定。倘其
    規範內容合乎上開意旨，且有其必要性者，即與憲法保障訴
    訟權之意旨無違。是以審級制度雖為訴訟程序之一環，有糾
    正下級審裁判之功能，為司法救濟制度之內部監督機制，然
    其需經若干之審級，得由立法機關衡量訴訟案件之性質，及
    訴訟制度之功能等因素定之，尚難謂其為訴訟權保障之核心
    內容，而稱對其限制即與憲法保障人民訴訟權之意旨不符。
    司法院大法官會議先後著有解釋字第393、396、442、507、
    512、574、591 號意旨足參。據此本件聲請案由原判決之智
    慧財產法院為裁定，其抗告程序之設計為何，係立法機關衡
    量訴訟案件之種類、性質、訴訟政策目的，以及訴訟制度之
    功能等因素後，以法律所為之規定，尚非本院依法審理本件
    抗告事件時所得置喙，抗告人以之為抗告理由，亦無憑採。
六、綜上所述，抗告人聲請法院裁定許其提存巨擘先進股份有限
    公司股票322,130,414 股為擔保，屬原准供擔保裁判內容中
    關於供擔保提存物部分之變更，應由原准供擔保裁判之智慧
    財產法院為之，抗告人預以日後強制執行時之執行法院，為
    本件聲請事件裁定之原審法院，主張原審法院有管轄權，應
    准其聲請，要非有據，不應准許。原審法院因而裁定駁回抗
    告人變換提存物之聲請，經核認事用法並無不合。抗告意旨
    ，猶執前詞指摘原裁定不當，求予廢棄改判，為無理由，應
    予駁回。
七、據上論結，本件抗告為無理由，應依民事訴訟法第495條之1
    第1項、第449條第1項、第95條、第78條，裁定如主文。
中    華    民    國    100    年    2    月    22    日
                  民事第一庭    審判長法  官  丁振昌
                                      法  官  高明發
                                      法  官  林永茂
上為正本係照原本作成。
本裁定除以適用法規顯有錯誤為理由外，不得再抗告。如提再抗
告，應於收受送達後十日內向本院提出再抗告狀（須附繕本），
並繳納再抗告費新台幣一千元。
提起再抗告應委任律師或具有律師資格之人之委任狀；委任有律
師資格者，另應附具律師資格證書及釋明委任人與受任人有民事
訴訟法第466條之1第1項但書或第2項所定關係之釋明文書影本。
中    華    民    國   100    年    2     月    22    日
                                      書記官  謝素嬿
【附註】
民事訴訟法第495條之1第2項準用同法第466條之1第1、2項規定
：
(1)對於第二審判決上訴，上訴人應委任律師為訴訟代理人。但上
  訴人或其法定代理人具有律師資格者，不在此限。
(2)上訴人之配偶、三親等內之血親、二親等內之姻親，或上訴人
  為法人、中央或地方機關時，其所屬專任人員具有律師資格並
  經法院認為適當者，亦得為第三審訴訟代理人。
民事訴訟法第466條之2第1項：
  上訴人無資力委任訴訟代理人者，得依訴訟救助之規定，聲請
  第三審法院為之選任律師為其訴訟代理人。